臺灣臺南地方法院刑事判決　　　　　 95年度交簡上字第120號
上　訴　人　甲○○
即　被　告
上列上訴人即被告因過失傷害案件，不服本院95年度交簡字第14
49號中華民國95年6月30日第一審簡易判決（聲請簡易判決處刑
案號：95年度調偵字第354號），提起上訴，本院管轄之第二審
合議庭判決如下：
    主  文
原判決撤銷。
甲○○犯過失傷害罪，處拘役肆拾日，如易科罰金，以參佰元折
算壹日，緩刑貳年。
    事  實
一、甲○○明知自己未依法考領駕駛執照，不得騎乘機車在道路
    上行駛，竟於九十四年十二月六日十七時十分許，騎乘車號
    ZVO－129號輕型機車，沿臺南市○○街由東往西方向行駛，
    途經城東街與仁和路路口時，應注意車輛行駛至無號誌交岔
    路口，支線道車應暫停讓幹線道車先行，且當時之天候晴、
    有暮光、道路乾燥、無缺陷、無障礙物、視距良好，客觀上
    並無不能注意情事，竟未注意依標線「停」指示，停車再開
    ，讓幹道車先行，貿然前進，致撞及乙○○所騎乘沿仁和路
    由南向北方向騎駛至該路口之車號KT7－731號重型機車，使
    乙○○因而受有左頸鈍挫傷並紅腫、右大腿後側及右膝擦挫
    傷等傷害。甲○○於肇事後，警員至現場處理車禍事宜時，
    主動向警員表明其係肇事者，並接受偵訊。
二、案經乙○○訴由臺南市警察局第一分局報告臺灣臺南地方法
    院檢察署檢察官偵查後聲請簡易判決處刑。
    理  由
一、被告甲○○經合法傳喚，無正當理由未到庭，惟上開犯罪事
    實，業據被告於警局、偵查及本院準備程序中坦認屬實，且
    經告訴人乙○○指訴綦詳，並有臺南市立醫院診斷證明書一
    紙、道路交通事現場圖、調查報告表、現場照片十五張在卷
    可資參佐，事證明確，被告自白核與事實相符，犯行洵堪認
    定。
二、核被告所為，係犯刑法第二百八十四條第二項前段業務過失
    傷害罪。被告無照駕車，因而致人受傷，依應道路交通管理
    處罰條例第八十六條第一項規定，加重其刑。被告肇事後，
    未被有偵查權限機關發覺前，即主動向前來處理之員警坦承
    為肇事者，並接受偵查審判，有卷附臺南市警察局第一分局
    道路交通事故肇事人自首情形紀錄表一紙在卷足稽，為對未
    發覺之犯罪自首而接受裁判，而被告行為後，於九十四年一
    月七日修正，同年二月二日公布之刑法，已自九十五年七月
    一日施行，修正施行之刑法第二條第一項規定：「行為後法
    律有變更者，適用行為時之法律。但行為後之法律有利於行
    為人者，適用最有利於行為人之法律」，而依被告犯罪時即
    修正前刑法第六十二條前段係規定「對於未發覺之罪自首而
    受裁判者，減輕其刑」，修正後改為「對於未發覺之犯罪自
    首而受裁判者，得減輕其刑」，修正前自首為必減輕其刑，
    修正後改為得減輕，二相比較，修正後規定並未較有利於被
    告，依刑法第二條第一項，仍應適用修正前刑法第六十二條
    前段規定，減輕其刑，並依刑法第七十一條第一項，先加後
    減之。
三、原審以被告事證明確，且依據卷附被告全國前案紀錄表，認
    被告因違反毒品危害防制條例案件，經本院以九十一年度訴
    字第二二七號判處有期徒刑一年五月確定，於九十三年七月
    三十一日縮短刑期執行完畢，五年內再犯本罪，為累犯，而
    判處被告拘役五十日，固非無見。惟因被告行為後，刑法第
    四十七條有關累犯，已由原先規定：「受有期徒刑之執行完
    畢，或受無期徒刑或有期徒刑一部之執行而赦免後，五年以
    內再犯有期徒刑以上之罪者，為累犯，加重本刑至二分之一
    」，於同條第一項修正為：「受徒刑之執行完畢，或一部之
    執行而赦免後，五年以內故意再犯有期徒刑以上之罪者，為
    累犯，加重本刑至二分之一」。被告本案所犯，係於前開有
    期徒刑執行完畢後，五年以內，因過失犯有期徒刑以上之罪
    ，依修正後之刑法規定，已不構成累犯，比較新舊法，以修
    正後規定較有利於被告，應依刑法第二條第一項但書規定，
    適用修正後之刑法，認被告所為不構成累犯。被告上訴以：
    無照駕駛與本案無關，且車禍發生，雙方均有過失，被告及
    其子於本件車禍中，亦同受有傷害，僅因不願興訟而未提出
    告訴，又被告為醫治其子所受傷害，已花費新臺幣三萬餘元
    等情，指摘原判決量刑過重，固無理由，然因原審判決時，
    新修正之刑法尚未施行，而未及比較刑法有關累犯之規定，
    且影響判決結果，自應予撤銷改判。
四、爰審酌被告犯後已坦認犯行，態度良好，且被害人所受傷勢
    並非十分嚴重，被告並已與告訴人達成和解，賠償其損失，
    有本院調解筆錄一份附卷為憑等一切情狀，量處如主文所示
    之刑。又依被告犯罪時即修正前刑法第四十一條第一項前段
    規定：「犯最重本刑為五年以下有期徒刑以下之刑之罪，而
    受六個月以下有期徒刑或拘役之宣告，因身體、教育、職業
    、家庭之關係或其他正當事由，執行顯有困難者，得以一元
    以上三元以下折算一日，易科罰金」，再依被告行為時易科
    罰金之折算標準，即修正前罰金罰鍰提高標準條例第二條前
    段（現已刪除）規定，就其原定數額提高為一百倍折算一日
    ，則被告行為時之易科罰金折算標準，應以銀元三百元折算
    一日，經折算為新臺幣後，應以新臺幣九百元折算為一日。
    惟依修正後刑法第四十一條第一項前段規定：「犯最重本刑
    為五年以下有期徒刑以下之刑之罪，而受六個月以下有期徒
    刑或拘役之宣告者，得以新臺幣一千元、二千元或三千元折
    算一日，易科罰金」，比較修正前後之易科罰金折算標準，
    以九十五年七月一日修正公布施行前之規定，較有利於被告
    ，則應依刑法第二條第一項前段，適用修正前刑法第四十一
    條第一項前段規定，定其折算標準。
五、被告行為後，刑法有關緩刑規定已有修正，且依最高法院九
    十五年五月二十三日刑事庭第八次會議決議：「犯罪在新法
    施行前，新法施行後，緩刑之宣告，應適用新法第七十四條
    之規定」，而依新修正施行之刑法第七十四條第一項規定：
    「受二年以下有期徒刑、拘役或罰金之宣告，而有下列情形
    之一，認以暫不執行為適當者，得宣告二年以上五年以下之
    緩刑，其期間自裁判確定之日起算：一、未曾因故意犯罪受
    有期徒刑以上刑之宣告者。二、前因故意犯罪受有期徒刑以
    上刑之宣告，執行完畢或赦免後，五年以內未曾因故意犯罪
    受有期徒刑以上刑之宣告者」，是被告前雖曾因故意犯罪受
    有期徒刑以上刑之宣告，並於九十三年七月三十一日縮短刑
    期執行完畢，然被告五年內於本案所犯之罪，並非故意犯罪
    ，且因被告犯後已與告訴人和解，告訴人並表示對過失傷害
    不再追究，有前述本院調解筆錄可按，本院認被告經此偵審
    程序，當知所警惕，信無再犯之虞，併宣告緩刑二年，以啟
    自新。
六、被告甲○○經合法傳喚無正當理由而不到庭，爰不待其陳述
    ，逕行判決。
據上論斷，應依刑事訴訟法第四百五十五條之一第一項、第三項
、第三百六十九條第一項前段、第三百六十四條，刑法第二條第
一項、第二百八十四條第一項前段、修正前第四十一條第一項，
修正前第六十二條前段、第七十四條第一項第二款，道路交通管
理處罰條例第八十六條第一項，修正前罰金罰鍰提高標準條例第
二條，刑法施行法第一之一條，判決如主文。
本案經檢察官徐仕瑋到庭執行職務
中　　華　　民　　國　　96　　年　　1 　　月　　12　　日
  　　　　刑事第三庭    審判長法　官  鄧希賢
                              法  官  張銘晃
                              法  官  包梅真
以上正本證明與原本無異。
不得上訴。
    　　　　　　　　　　　　　書記官  李淑秋
中　　華　　民　　國　　96　　年　　1 　　月　　15　　日
附錄本案論罪科刑法條全文：
中華民國刑法第284條：
（過失傷害罪）
因過失傷害人者，處 6 月以下有期徒刑、拘役或 5 百元以下罰
金，致重傷者，處1年以下有期徒刑、拘役或5百元以下罰金。
從事業務之人，因業務上之過失傷害人者，處 1 年以下有期徒刑
、拘役或1 千元以下罰金，致重傷者，處 3 年以下有期徒刑、
拘役或2千元以下罰金。
刑法施行法第1之1條：
中華民國94年1月7日刑法修正施行後，刑法分則編所定罰金之貨
幣單位為新臺幣。
94年1月7日刑法修正時，刑法分則編未修正之條文定有罰金者，
自94年1月7日刑法修正施行後，就其所定數額提高為30倍。但72
年6月26日至94年1月7日新增或修正之條文，就其所定數額提高
為3倍。
